臺灣臺北地方法院刑事判決　　　　　　 95年度交易字第760號
公　訴　人　臺灣臺北地方法院檢察署檢察官
被　　　告　乙○○
選任辯護人　許智勝律師
　　　　　　林添進律師
上列被告因業務過失傷害案件，經檢察官提起公訴（95年度偵字
第16007號），本院判決如下：
    主  文
乙○○從事業務之人，因業務上之過失傷害人致重傷，處有期徒
刑壹年陸月。
    事  實
一、乙○○係水泥預拌車之司機，為從事駕駛業務之人，明知其
    所執有之台北市政府警察局核發之「大貨車通行證」，於每
    日之下午5時起至7時止，不得行駛臺北市○○區○○路與康
    定路段，竟於民國95年6月28日下午5時50分許，駕駛車牌號
    碼S5─386號水泥預拌車，沿臺北市○○區○○路之禁行路
    段，由東往西方向行駛，於行至桂林路與康定路口時，本應
    注意二車併行之安全間隔，並隨時採取必要之安全措施及汽
    車行駛至交岔路口時，轉彎車應讓直行車先行等交通安全規
    定，且當時視距良好，又屬平整柏油路面之市區路段，無障
    礙物，並無不能注意之情形，竟疏未注意，貿然右轉駛入康
    定路口，而於右轉時擦撞同向在側直行，由甲○○所騎乘之
    車牌號碼L95－885號機車，致甲○○人、車均滑入水泥預拌
    車底，並使甲○○受有脊椎胸椎第十二節與腰椎第一節滑脫
    性骨折、右側腰椎第一節脊神經根斷裂等傷害，嗣經警到場
    處理並送國立台灣大學醫學院附設醫院急救，經診斷為第一
    、二腰椎骨折、脫位併脊髓損傷，致雙下肢癱瘓，下肢之運
    動及括約肌功能完全喪失之重傷害。
二、案經告訴人甲○○訴由臺北市政府警察局萬華分局報告臺灣
    臺北地方法院檢察署檢察官偵查起訴。
    理  由
壹、證據能力之爭執：
一、按被告以外之人於審判外之言詞或書面陳述，除法律有規定
    者外，不得作為證據，刑事訴訟法第159條第1項定有明文。
    本件被告乙○○（下稱「被告」）主張告訴人甲○○（下稱
    「告訴人」）於警訊中所作之陳述，不具證據能力，揆諸上
    揭法條，本院認為被告之主張有理由，故告訴人之警詢筆錄
    ，於本件判決中不予援用。至於告訴人於檢察官偵查中及嗣
    後於本院審理中所為之陳述，前者因被告對該部分並無爭執
    ；後者則原即有證據能力，自均得為本件審判之基礎，附此
    敘明。
二、被告於本件行準備程序時，提出「台北市大貨車及聯結車禁
    止通行範圍路線圖」乙紙為證據，經檢察官於準備程序主張
    未經官方認證，應無證據能力，惟嗣後該證據業經行詰問程
    序，並經檢察官於詰問程序中予以延用，且迄言詞辯論終結
    前，對該證據又未再事爭執，徵諸刑事訴訟法第159條之5之
    規定，且經本院審酌該書面作成時之情況，亦認為適當，該
    「台北市大貨車及聯結車禁止通行範圍路線圖」即得為證據
    ，有證據能力，併此敘明。
三、又被告於準備程序中聲請：至車禍現場進行履勘；請求
    「將本件肇事責任，於證據均調查完畢後，再送警察大學另
    為鑑定」云云。惟查：
  (1)當事人、代理人、辯護人或輔佐人聲請調查之證據，有「不
    能調查」或「與待證事實無重要關係」或「待證事實已臻明
    瞭無再調查之必要」等情形，法院均得以裁定駁回之，刑事
    訴訟法第163條之2亦有明文。本件肇事現場業經警察機關制
    作「道路交通事故現場圖」並拍攝現場照片10幀，復製有肇
    事雙方於車禍甫發生後之「交通事故談話紀錄表」等在卷可
    稽，是車禍之靜態位置，參酌圖說及相關文字，本院業已明
    瞭；而車禍當時之過程既無錄影，則除雙方當事人之陳述外
    ，其餘並無證據可資依循，縱前往現場履勘，亦無何實益，
    從而，被告辯護人所為「現場履勘」之聲請，本院認為「待
    證事實已臻明瞭」，並無再調查之必要，爰予駁回。
  (2)又本件肇事責任，前經檢察官送請「台北市車輛行車事故鑑
    定委員會」及「台北市車輛行車事故鑑定覆議委員會」先後
    已為鑑定。而上開二單位均屬車輛行車事故責任之專業鑑定
    機關，各以其專業背景與豐富之鑑定經驗著稱，且其鑑定結
    論亦普遍為司法實務機關所肯定。被告既未能對該結論於作
    成之程序或實體有何不可採之處具體陳明，逕以該鑑定結論
    對渠不利，即逕請求重為鑑定，洵非可採，本院基於上開同
    一理由，認為並無重複再行鑑定之必要，併予駁回。
貳、實體方面：
一、訊據被告固不否認於前揭時地駕駛水泥預拌車與告訴人所騎
    乘之機車發生擦撞，致告訴人受有重傷害之事實，惟矢口否
    認有業務過失傷害犯行，辯稱：發生車站之路段並未禁止被
    告之車輛行駛；且當時被告之車輛已轉彎且過中心線，係被
    害人騎乘機車過快而撞上被告所駕駛之車輛，被告並無過失
    云云。
二、經查：
  (1)告訴人所騎乘機車與被告所駕駛之車輛發生擦撞而受有如事
    實欄所載之重傷害乙節，業經告訴人於檢察官偵查中及本院
    審理中指證歷歷，復有道路交通事故現場圖、臺北市政府警
    察局萬華分局交通分隊交通事故談話紀錄表、道路交通事故
    補充資料表、道路交通事故當事人登記聯單各1份在卷可憑
    。
  (2)依被告所執之「台北市大貨車通行證」與被告自行提出之「
    台北市大貨車及聯結車禁止通行範圍路線圖」對照以觀，被
    告所駕駛之車牌號碼S5─386號水泥預拌車，於每日上午7時
    至9時、下午5時至7時，均明文禁止通行本件系爭車禍所發
    生之臺北市○○區○○路與康定路段，昭昭明確，並經證人
    李錫君（台北市政府警察局萬華分局萬華交通分隊警員）到
    庭詰問而證述無訛，復經本院向臺北市政府警察局函詢結果
    ，亦經主管機關臺北市政府警察局交通大隊以96年1月12日
    北市警交大事字第09630206700號函復：「S5─386號水泥預
    拌車於該時段不得行駛系爭道路」屬實（參見審理卷第35頁
    ）。被告辯稱：該時點並非禁行路段云云，實非可採。
  (3)按轉彎車不讓直行車先行，為駕駛違規之行為，道路交通管
    理處罰條例第48條第6款、道路交通安全規則第102條第1項
    第7款（修正前為第6款）均有明文。本件被告係沿萬華區○
    ○路由東往西方向行駛，於行至桂林路與康定路口時，原應
    注意二車併行應有相當之安全間隔，並隨時採取必要之安全
    措施及轉彎車應讓直行車先行之規定，竟貿然右轉逕駛入康
    定路口致擦撞告訴人之機車，造成機車倒地而使人、車均遭
    捲入水泥預拌車之車底1節，業據「台北市車輛行車事故鑑
    定委員會」及「台北市車輛行車事故鑑定覆議委員會」先後
    鑑定、覆議鑑定屬實，均認為本件之肇事責任，係「乙○○
    右轉彎車未讓直行車先行，為肇事原因；被害人甲○○並無
    肇事因素」，有上開「鑑定意見書」、「覆議意見書」各乙
    份在卷可查。
  (4)次按道路交通管理處罰條例、道路交通安全規則於修正前雖
    曾有「若直行車尚未進入交岔路口，而轉彎車己達中心處開
    始轉彎」時，直行車應讓轉彎車先行之例外規定，惟該規定
    前於道路交通管理處罰條例（修正於94年12月28日）、道路
    交通安全規則（修正於95年6月30日）修正時均已刪除。且
    依修正前該例外規定之立法意旨，亦係以「直行車尚未進入
    交岔路口」及「轉彎車己達中心處開始轉彎」為條件，二者
    缺一不可。換言之，若「直行車已進入交岔路口」或「轉彎
    車未達中心處開始轉彎」，均無該條款例外規定適用之餘地
    。況上開例外規定，通常係適用於二車通行方向不同時始有
    其適用，換言之，轉彎車因須通過交叉路口而為轉彎，始有
    所謂通過過道路中心線之可能，於同向轉彎所發生之擦撞，
    並無適用該條款之餘地。本件被告辯稱：當時已轉彎過中心
    線，係被害人行車過快肇事云云。然上開被告所辯，除前經
    鑑定機關鑑定結論已認為並不可採外，嗣經本院調查，有關
    被告辯稱，曾在轉彎前於照後鏡看見右側後方有1台機車1節
    ，稽諸其警詢、偵查與本院審理中之陳述即全無一致，是被
    告於轉彎前究竟有無在照後鏡看見告訴人之機車即全無可憑
    。而參諸現場拍攝之照片編號5，可見機車於肇事後，係直
    接卡在被告所駕駛之水泥預拌車車底，而該水泥預拌車則係
    行駛在右轉之康定路內側車道之上，此參照道路交通事故現
    場圖即明。被告既係自桂林路右轉康定路，即係「由內側車
    道右轉內側車道」，並無所謂「已經過道路中心線」可言，
    被告所辯已乏依據，對該條款規定之意旨亦容有誤會。至於
    被告指稱「應係告訴人騎乘機車過快」乙節，微論僅有被告
    之片面指控，並無積極證據足資證明，況衡酌告訴人之機車
    當時係與被告之車輛同向行駛，且依告訴人預定之行駛目標
    係自桂林路前行，欲至對向之康定路機車等候區（參考照片
    編號6）準備左轉，是其遭撞位置已距離該「機車等候區」
    甚近，未逾數公尺，衡情其機車既係在準備停車之際遭撞，
    依其時點，本無可能行駛過快，從而被告指稱「應係告訴人
    騎乘機車過快」乙節，依通常經驗，亦不符事理。是認被告
    所辯均無可採。
  (5)末查，告訴人係因上開車禍而受有脊椎胸椎第十二節與腰椎
    第一節滑脫性骨折、右側腰椎第一節脊神經根斷裂，嗣經警
    到場處理並送國立台灣大學醫學院附設醫院急救，診斷其所
    受傷害為第一、二腰椎骨折、脫位併脊髓損傷，導致受傷部
    位以下之運動及括約肌功能已完全喪失，形成雙下肢癱瘓之
    重傷害結果，並於95年7月18日領有「重度肢障」之中華民
    國身心障礙手冊，有國立臺灣大學醫學院附設醫院診字第
    95061989號診斷證明書及95年9月8日校附醫秘字第09502099
    85號函各乙份附卷可稽。是告訴人之重傷害結果與被告之過
    失間顯具有相當因果關係，事證明確。被告之業務過失傷害
    責任，洵堪認定。
三、法律適用：
    刑法部分條文已於94年2月2日修正公布，並於95年7月1日起
    施行，其中第2條第1項規定：「行為後法律有變更者，適用
    行為時之法律，但行為後之法律有利於行為人者，適用最有
    利於行為人之法律」，此係規範行為後法律變更所生新舊法
    律比較適用之準據法，本身尚無新舊法比較之問題，是於新
    法施行後，應一律適用新法第2條第1項之規定，為「從舊從
    輕」之比較。而「刑法修正之比較新舊法，應就罪刑有關之
    共犯、未遂犯、想像競合犯、牽連犯、連續犯、結合犯，以
    及累犯加重、自首減輕暨其他法定加減原因（如身分加減）
    與加減例等一切情形，綜其全部罪刑之結果而為比較」，最
    高法院95年5 月23日著有95年度第8次刑庭會議決議均可資
    參照。本件經綜合比較：
  (1)查被告乙○○係職業汽車駕駛人，此有駕駛執照影本在卷可
    參，其以駕駛水泥預拌車為業，為從事駕駛業務之人。而刑
    法第284條第2項後段之業務過失重傷害罪經公布施行後，迄
    至94年1月7日均未經修正，其法定刑為「3年以下有期徒刑
    、拘役或2千元以下罰金」，而被告行為時之刑法第33條第5
    款規定罰金最低額為銀元1元，且依罰金罰鍰提高標準條例
    第1條之規定，將上開罰金之原定數額提高為10倍，是被告
    行為時所得科處之罰金刑，經折算為新臺幣後，最高額為新
    臺幣6萬元，最低額為新臺幣30元；惟依95年6月14日增訂公
    布之刑法施行法第1條之1規定：「中華民國94年1月7日刑法
    修正施行後，刑法分則編所定罰金之貨幣單位為新臺幣；94
    年1月7日刑法修正時，刑法分則編未修正之條文定有罰金者
    ，自94年1月7日刑法修正施行後，就其所定數額提高為30倍
    。但72年6月26日至94年1月7日新增或修正之條文，就其所
    定數額提高為3倍」，且依95年7月1日施行之刑法第33條第5
    款之規定罰金最低額為新臺幣1千元，是被告上開行為所得
    科處之罰金刑，最高額為新臺幣6萬元，最低額為新臺幣1千
    元，經比較修正前後規定之結果，應認修正前之法律較有利
    於被告，依修正後刑法第2條第1項之規定，自應適用行為時
    之法律即修正前之刑法第284條第2項後段規定論處。是被告
    所為，係犯修正前刑法第284條第2項後段之業務過失重傷害
    罪。
  (2)另刑法第62條業於94年2月2日修正公布，並自95年7月1日施
    行，該條有關自首之規定，將必減輕其刑改為得減輕其刑，
    自屬法律有變更，且比較結果以舊法有利於被告，亦應適用
    舊法（修正前）之規定。本件被告於肇事後留在現場，並於
    警員至現場處理時即承認為肇事人，有台北市○○○○○道
    路交通事故肇事人自首情形紀錄表乙紙附卷可稽。是被告於
    有偵查權之警員發覺犯罪人前，自行向現場處理警員申告犯
    行，並隨同警員到案及接受審判，符合自首之規定，且應適
    用行為時之法律即修正前之刑法第62條之規定，減輕其刑。
四、爰審酌被告駕駛汽車未依規定轉彎車讓直行車先行，為本件
    肇事之原因，且被告雖執有車輛通行證，然依該通行證之內
    容，被告所駕駛之車輛於事件之時間、地點，本即不得在該
    路段行駛，是其過失責任尤重。而告訴人發生車禍時年僅25
    歲，正值青春年華，且渠原於稅捐單位任職，具有公務員之
    資格，卻陡逢鉅變，迄本院審理終結止，已下肢癱瘓，須坐
    輪椅而不能自己行走，甚至不能自行處理大小便，終身均須
    專人照顧，均經本院當庭審視屬實，足證告訴人所受之損害
    甚大，而被告於肇事後雖有自首，然迄今均未賠償告訴人任
    何費用，復於犯後狡詞卸責，未見悔意等一切情狀，量處如
    主文所示之刑，以示懲儆。
據上論斷，應依刑事訴訟法第299條第1項前段，刑法第2條第1項
前段、（修正前）刑法第284條第2項後段、第62條、罰金罰鍰提
高標準條例第1條前段，判決如主文。
本案經檢察官高怡修到庭執行職務
中　　華　　民　　國　　96　　年　　2 　　月　　15　　日
                  臺灣臺北地方法院刑事第十五庭
                          審判長法  官  楊台清
                                法　官  吳麗英
                                法  官  邱蓮華
上正本證明與原本無異。
如不服本判決，應於判決送達後10日內向本院提出上訴狀（應抄
附繕本）。告訴人或被害人如對於本判決不服者，應具備理由請
求檢察官上訴，其上訴期間之計算係以檢察官收受判決正本之日
期為準。
                                書記官  陳麗津
中　　華　　民　　國　　96　　年　　2 　　月　　15　　日
附錄本案論罪科刑法條：
刑法第284條第2項
從事業務之人，因業務上之過失傷害人者，處 1 年以下有期徒刑
、拘役或1千元以下罰金，致重傷者，處3年以下有期徒刑、拘役
或2千元以下罰金。
